【裁判字號】    98,交聲,1254
【裁判日期】    980810
【裁判案由】    違反道路交通管理處罰條例聲明異議
【裁判全文】
臺灣桃園地方法院交通事件裁定        98年度交聲字第1254號
移
即原處分機關  交通部公路總局新竹區監理所桃園監理站
異  議  人
即受處分人  甲○○
上列異議人因違反道路交通管理處罰條例案件，對於交通部公路
總局新竹區監理所桃園監理站於民國98年4 月23日所為之裁決（
原處分案號：桃監裁罰字第裁52-Q00000000號）不服而聲明異議
，本院裁定如下：
    主  文
原處分撤銷。
甲○○不罰。
    理  由
一、異議意旨以：異議人甲○○於民國98年3 月15日上午11時40
    分許，駕駛車號6B-2763 號自小客車，行經宜蘭縣羅東鎮○
    ○路69號前，為警舉發「擅自變更增減排氣管原有規格，影
    響行車安全」，原處分機關因而依道路交通管理處罰條例第
    16條第1 項第2 款之規定裁處罰鍰新台幣900 元。然依道路
    交通安全規則附件第十五汽車設備規格變更規定，其中第四
    點規定排氣管設備變更得不經公路監理機關辦理變更登記，
    但變更後應符合下列規定，並列為檢驗項目，所稱之「應符
    合下列規定」係指排氣管尾端出口應位於車輛後方排氣
    管不得突出車身兩側，最低點與地面距離不得少於十公分。
    依警員當日所攝照片，本人所改裝之排氣管顯然符合上開規
    定。況警員舉發時並無會同專業人員，何以逕予認定變更排
    氣管原有規格致影響行車安全？且本人改裝之排氣管乃日本
    知名品牌，並通過日本自動車排氣管協會認證。是以警方上
    開舉發，無法令人信服，爰為本件異議等語。
二、經查：原處分機關為原處分之依據無非以本件業據舉發單位
    查覆屬實及查覆之6B-2763 號自小客車照片為其主要依據。
    本院依職權函詢內政部警政署交通組，警員於道路取締「擅
    自變更汽車排氣管規格，致影響行車安全」之違反道路交通
    管理處罰條例第16條第1 項第2 款之違法時，如何認定「致
    影響行車安全」？經內政部警政署以98年6 月2 日警署交字
    第0980102196號函回覆本院，略以：「本署95年7 月1 日實
    施之『執行取締汽車設備變更或損壞應注意事項』，汽車設
    備變更或損壞之違規取締重點係以車身、引擎、底盤、電系
    等為主，並以員警可以直接判斷、認定者為考量，否則即應
    會同公路監理人員取締或由公路監理單位於車輛檢驗時依職
    權自行舉發；道路交通管理處罰條例第16條第1 項第2 款：
    燈光、雨刮、喇叭、照後鏡、排氣管、消音器設備不全或損
    壞不予修復者，或『其他設備』擅自增、減、變更原有規格
    致影響行車安全者，此次修法刪除『其他設備』，因此，引
    用本條款前段舉發者，以頭燈外之燈光、雨刮、喇叭、照後
    鏡、排氣管、消音器等項目設備不全或損壞不予修復者為限
    ，但引用後段『擅自增、減、變更原有規格致影響行車安全
    者』，以『車身外加燈飾』、『車燈（不含頭燈）噴色或貼
    膠紙』二項不可變更項目為限；舉發改裝設備重點需檢附相
    片者，應將拍照相片隨案移送監理機關，舉發通知單並應註
    記○年○月○日前至公路監理機關聽候裁決、辦理檢驗…」
    等語。據此，本件因係舉發排氣管之部分，適用道路交通管
    理處罰條例第16條第1 項第2 款前段之結果，排氣管須有設
    備不全或損壞不予修復者為限，始得加以舉發，異議人上開
    車輛之排氣管既無設備不全或損壞不予修復之情形，舉發單
    位即不應依再依道路交通管理處罰條例第16條第1 項第2 款
    後段之規定即「擅自增、減、變更原有規格致影響行車安全
    者」加以舉發。再舉發單位即使仍依道路交通管理處罰條例
    第16條第1 項第2 款後段之規定加以舉發，因舉發警員恆非
    車身、引擎、底盤、電系等方面之專業人士，非可自行判斷
    經增、減、變更原有規格之結果是否足致影響行車安全，自
    應會同公路監理人員取締，或在舉發通知單註記應於何日期
    前至公路監理機關辦理車輛檢驗，以求在「是否足致影響行
    車安全」之判斷上力求公正客觀。而內政部警政署95年7 月
    1 日實施之『執行取締汽車設備變更或損壞應注意事項』，
    其中，壹、汽車部分－車身項目－違規取締重點－五、消音
    器或排氣管不全或損壞不予修復之執行要領與注意事項(三)規
    定「排氣管變更規格，須會同公路監理機關取締，不得單獨
    取締。」亦規定甚明。本件舉發警員既無會同公路監理機關
    取締，復無在舉發通知單上載明異議人須於何日期前將其車
    輛向公路監理機關辦理車輛檢驗，則舉發程序已與上開規定
    相違，原處分機關復無責令異議人將其車輛向該機關辦理車
    輛檢驗，以確認排氣管之改裝或變更規格「是否足致影響行
    車安全」，再決定是否加以裁罰，裁罰程序自屬違誤，況原
    處分機關在裁罰證據之取捨認定上，一味以舉發單位之舉發
    為準，則顯然疏未注意，其在為不利於人民之行政處分時，
    應依行政程序法第36條、第43條相關規定，就受處分人之有
    利及不利事項一律注意，應斟酌調查事實及證據之結果，依
    論理及經驗法則判斷事實之真偽，再為行政處分。綜上，本
    件並無任何可以認定異議人車輛改裝排氣管後，已足致影響
    行車安全之依據，原處分機關遽而依舉發單位之舉發與查覆
    ，而為其主要裁罰之依據，顯有違誤，異議人本件異議有理
    由，爰依法撤銷原處分，並另為異議人不罰之諭知。
三、據上論斷，應依道路交通案件處理辦法第20條前段，裁定如
    主文。
中    華    民    國    98    年    8     月    10    日
                    交通法庭    法  官  曾雨明
以上正本證明與原本無異。
如不服本裁定，應於送達後5 日內，向本院提出抗告狀。
                                書記官  許婉茹
中    華    民    國    98    年    8     月    10    日


司法院資訊處製作；財團法人民間司法改革基金會備份。
